【裁判字號】    98,婚,71
【裁判日期】    980412
【裁判案由】    離婚等
【裁判全文】
臺灣臺南地方法院民事裁定                98年度婚字第71號
聲  請  人
即  原  告  甲○○
訴訟代理人  黃正彥律師
            黃雅萍律師
相  對  人
即被告乙○○
上列當事人間請求離婚等事件，聲請人撤回訴之聲明第三項之請
求，聲請退還裁判費三分之二，本院裁定如下：
    主  文
聲請駁回。
    理  由
一、按原告撤回其訴者，訴訟費用由原告負擔。其於第一審言詞
    辯論終結前撤回者，得於撤回後三個月內聲請退還該審級所
    繳裁判費三分之二。前項規定，於當事人撤回上訴或抗告者
    準用之，民事訴訟法第83條定有明文。次按按原告撤回其訴
    者，訴訟費用由原告負擔。其於第一審言詞辯論終結前撤回
    者，得於撤回後三個月內聲請退還該審級所繳裁判費二分之
    一（按現修正為三分之二），前項規定，於當事人撤回上訴
    或抗告者準用之，民事訴訟法第83條第1項及第2項固定有明
    文，惟此項退還裁判費之規定，立法旨意在於鼓勵當事人撤
    回無益或不必要之訴訟，以減省法院之勞費，故唯於當事人
    明示撤回其訴訟或上訴始有適用。因之，如當事人僅撤回部
    分訴訟或上訴，並未止息訟爭，且未減省法院之勞費，尚不
    得聲請退還裁判費，乃屬當然之理（參照臺灣高等法院93年
    度重上字第169號裁判）。又按原告撤回其訴者，訴訟費用
    由原告負擔。其於第一審言詞辯論終結前撤回者，得於撤回
    後三個月內聲請退還該審級所繳裁判費二分之一（按現修正
    為三分之二）。前項規定，於當事人撤回上訴或抗告者準用
    之，民事訴訟法第83條定有明文。揆其立法意旨係為鼓勵當
    事人撤回無益或不必要之訴訟，以減省法院之勞費，必該訴
    訟全部因原告撤回起訴或上訴人撤回上訴，致訴訟全部繫屬
    消滅而告終結時，始得聲請法院退還該裁判費二分之一（參
    照最高法院95年度第7次民事庭會議決議）。
二、本件聲請意旨略以：兩造間請求離婚等訴訟事件，聲請人即
    原告撤回訴之聲明第三項之請求，即撤回「被告應給付原告
    新臺幣1,232,000元，及自起訴狀繕本送達被告之翌日起至
    清償日止，按年息百分之五計算之利息。」部分之請求。依
    本院98年度婚字第149號離婚等事件之簽呈及函稿，對於離
    婚訴訟中撤回部分請求，准依民事訴訟法第83條第1項規定
    ，退還裁判費三分之二，爰聲請退還所撤回之聲明第三項之
    裁判費三分之二等語。
三、經查，兩造間請求離婚等訴訟事件，聲請人即原告於民國98
    年4月8日撤回其訴之聲明第三項之請求，即撤回依不當得利
    之法律關係請求「被告應給付原告新臺幣1,232,000元，及
    自起訴狀繕本送達被告之翌日起至清償日止，按年息百分之
    五計算之利息。」部分訴訟，有聲請人即原告上開聲請書狀
    在卷可稽，參諸前開臺灣高等法院裁判意旨及最高法院民事
    庭會議決議，聲請人既係撤回部分訴訟，並未止息訟爭，訴
    訟繫屬並未全部消滅，自不得依民事訴訟法第83條第1項規
    定，退還裁判費三分之二，聲請人本件聲請於法不合，不能
    准許。
四、至於聲請人主張本院98年度婚字第149號離婚等事件，對於
    離婚訴訟中撤回部分請求，准依民事訴訟法第83條第1項規
    定，退還裁判費三分之二等情，雖據提出簽呈及函稿為憑，
    惟查上開個案，依法並無拘束本院其他個案法律見解之效力
    ，本院自可不受指拘束，附此敘明。
五、爰裁定如主文。
中    華    民    國    98    年    4     月    12    日
                  家事法庭    法  官  鄭  彩  鳳
以上正本係照原本作成
如對本裁定抗告須於裁定送達後10日內向本院提出抗告狀
中    華    民    國    98    年    4     月    12    日
                              書記官  黃  心  怡


司法院資訊處製作；財團法人民間司法改革基金會備份。
